臺灣臺北地方法院民事判決　　　　　　　96年度家再字第1號
再審原告　　丁○○○
訴訟代理人　葉智幄律師
再審被告　　甲○○
　　　　　　丙○○
　　　　　　乙○○
　　　　　　戊○○
　　　　　　庚○○
　　　　　　己○○
上列當事人間請求剩餘財產分配等事件，再審原告對於本院民國
93年2月23日88年度家重訴字第4號確定判決提起再審之訴，本院
判決如下：
    主      文
再審之訴駁回。
再審訴訟費用由再審原告負擔。
    事實及理由
一、再審原告主張：原確定判決以夫妻於民國74年6月4日前取得
    之原有財產，不列入剩餘財產差額分配請求權計算之範圍等
    語，駁回再審原告依民法第1030條之1規定所為之剩餘財產
    差額分配請求，惟依大法官會議釋字第620號解釋意旨，對
    於74年6月5日之前及之後取得之財產均認可作為剩餘財產差
    額分配請求權之標的，則事後法律已有變更，有民事訴訟法
    第496條第1項第1款適用法規顯有錯誤之再審事由，故再審
    原告於知悉上開解釋意旨之30日內提出本件訴訟，並聲明：
    原確定判決廢棄，再審被告應就被繼承人胡元生72年10月3
    日取得之遺產連帶給付再審原告新臺幣3094萬6532元，並自
    再審起訴狀繕本送達之翌日起至清償日止，按年息5%計算之
    利息。
二、按民事訴訟法第496 條第1 項第1 款所謂適用法規顯有錯誤
    ，係指原確定判決就其取捨證據所確定之事實適用法規有錯
    誤而言，不包括認定事實不當，亦不包括漏未斟酌證據及認
    定事實錯誤之情形在內（最高法院63年台上字第880 號判例
    參照）。又確定判決依判決時應適用之法規或司法院解釋並
    無錯誤者，雖判決後法規或解釋有所變更，其法規或解釋變
    更之效力，不能溯及既往，當事人不得以變更後之法規或解
    釋，依民事訴訟法第496 條第1 項第1 款規定提起再審之訴
    （最高法院59年度臺再字第39號判例意旨參照）。經查，上
    揭確定判決為判決當時，關於夫妻財產制適用範圍部分，尚
    未經司法院大法官會議著成解釋，或經採為判例，復依最高
    法院81年度台上字2315號判決、最高法院85年度台上字第
    1092號判決、最高行政法院91年3 月份庭長法官聯席會議決
    議結果，原確定判決認為於74年6 月4 日民法親屬編修正施
    行前結婚，並適用聯合財產制之夫妻，於74年6 月4 日前取
    得之婚後財產，基於法律不溯及既往之原則，婚姻關係存續
    中所取得之財產僅限於74年6 月5 日以後所取得者為限，始
    得列入剩餘財產差額分配請求權計算之範圍等語。則該確定
    判決依據當時有效之法律見解而為判決，並無適用法規顯有
    錯誤可言，揆諸前揭說明，自非民事訴訟法第496 條第1 項
    第1 款適用法規顯有錯誤之再審事由，再審原告之主張無可
    採。
三、綜上，再審原告主張上揭確定判決有民事訴訟法第496條第1
    項第1 款之再審事由，委無可取，其執上開理由提起本件再
    審之訴，顯無理由，爰依同法第502條第2項之規定，不經言
    詞辯論，逕以判決駁回。
五、據上論結，本件再審之訴為無理由，爰依民事訴訟法第502
    條第2項、第78條，判決如主文。
中　　華　　民　　國　　96　　年　　 2　　月　　26　　日
                  家事法庭法  官  李莉苓
以上正本係照原本作成。
本判決不得上訴。
中　　華　　民　　國　　96　　年　　2 　　月　　27　　日
                          書記官  廖素芳
